【裁判字號】    99,抗,129
【裁判日期】    990428
【裁判案由】    聲明異議
【裁判全文】
臺灣高等法院高雄分院民事裁定           99年度抗字第129號
抗  告  人
即  債務人  甲○○
上列抗告人因拍賣抵押物強制執行聲明異議事件，對於民國99年
3 月11日臺灣高雄地方法院99年度執事聲字第18號所為裁定提起
抗告，本院裁定如下：
    主  文
抗告駁回。
抗告程序費用由抗告人負擔。
    理  由
一、抗告意旨略以：系爭建物除蓋建於高雄縣岡山鎮○○段2310
    地號土地（下稱2310號土地）上外，另占用毗鄰同段2314地
    號國有土地（下稱2314號土地）。系爭建物係占有2314號土
    地之領空，而伊堆置之物品係占有2314號土地之地面，兩者
    占有位置不相牴觸；且伊已遷空2310號土地上堆置之物品，
    並於2310、2314號土地之地界上設施隔離，各自使用範圍明
    確；而2314號土地上之系爭建物係屬違章建築，唯土地所有
    權人可訴請拆除，或縣、市主管機關可依違建管理辦法予以
    拆除，然拍定人並未取得2314號土地管理機關軍備局之同意
    ，無權排除系爭建物對2314號土地之占有及排除動產堆置物
    之占有。原裁定以系爭建物具有構造上之一體性，認應一併
    解除伊占有而予以點交，係屬欠缺法律依據，爰提起抗告，
    求為廢棄原裁定等語。
二、原審96年度執字第89779 號拍賣抵押物強制執行事件（下稱
    系爭強制執行事件）之執行標的係抗告人所有2310號土地及
    其上同段暫編建號2247號之未保存登記建物（即系爭建物）
    ；系爭建物絕大部分坐落在2310號土地內，小部分坐落在毗
    鄰之2314號土地內，拍賣公告內載明系爭建物占用2314號土
    地、占用土地不在拍賣範圍，及執行標的將予點交。執行法
    院於上開執行標的拍定，並核發權利移轉證書予拍定人後，
    命抗告人自動履行點交，抗告人聲明異議，主張2314號土地
    不在拍賣範圍內，故清空點交範圍應不及於伊放置在2314號
    土地上之物品。經執行法院司法事務官、原裁定駁回抗告人
    之異議，以上各節有系爭強制執行事件卷可憑。
三、經查：
  (一)系爭建物既為執行標的之一，且依法並無得為不點交之事由
    （強制執行法第99條），執行法院於拍定並核發權利移轉證
    書後，自應就系爭建物內部空間全部點交。至系爭建物固有
    小部分坐落在非拍賣範圍之2314號土地上，惟此係2314號土
    地所有權人或管理機關對系爭建物拍定人即所有權人主張權
    利之問題，與系爭建物應否點交之判斷無涉。
  (二)抗告人雖稱系爭建物係占有2314號土地之領空，而伊堆置之
    物品係占有2314號土地之地面，兩者占有位置不相牴觸等語
    。惟系爭建物係附著在2310號、2314號土地上，四圍牆壁及
    屋頂之構造均屬完整，自地面以上至屋頂以下，皆為系爭建
    物使用之地上空間，此有鑑定報告照片附於系爭強制執行事
    件卷可稽，抗告人所謂系爭建物僅占有2314號土地之領空，
    顯係昧於事實。且抗告人於系爭建物坐落在2314號土地上之
    空間堆置物品，係同時占用系爭建物內該部分地面以上至屋
    頂以下之空間，及2314號土地之該部分地面，其所謂系爭建
    物與其堆置物品之占有位置不相牴觸云云，亦屬無稽。
  (三)抗告人又稱伊堆置之物品係占有2314號土地之地面，拍定人
    並未取得2314號土地管理機關之同意，無權排除堆置物之占
    有等語。惟抗告人於系爭建物坐落在2314號土地上之部分堆
    置物品，係同時占有系爭建物內該部分地面以上至屋頂以下
    之空間，及2314號土地之該部分地面，並非僅占有2314號土
    地之地面，已如前述。而系爭建物既為執行標的，且依法並
    無得為不點交之事由，則執行法院就抗告人所占用包含於系
    爭建物內之部分空間，當然得予點交。至2314號土地所有權
    人或管理機關，就抗告人堆置於2314號土地上之物品是否對
    抗告人行使權利，與系爭強制執行事件之點交無涉；且執行
    法院依法本得獨立點交系爭建物內部全部空間，並不需取得
    2314號土地所有權人或管理機關之同意。
  (四)據上，執行法院命抗告人就系爭建物內部空間全部騰空、點
    交，於法並無不合。抗告人主張之前揭各情，均無可取。
四、從而，抗告人以系爭強制執行事件之執行標的未包含2314號
    土地、清空點交範圍應不及於伊放置在2314號土地上之物品
    為由而聲明異議，顯屬無據。執行法院司法事務官及原裁定
    駁回抗告人異議之聲明，於法並無不合，抗告人猶執陳詞指
    摘原裁定不當，求為廢棄改判，係屬無理由，應予駁回。
五、據上論結，本件抗告為無理由，依民事訴訟法第495 條之1
    第1 項、第449 條第1 項、第95條、第78條，裁定如主文。
中    華    民    國    99    年    4     月    28    日
                            民事第三庭
                                審判長法官  張國彬
                                法      官  鄭月霞
                                法      官  甯  馨
以上正本證明與原本無異。
本件不得再抗告。
中    華    民    國    99    年    4     月    28    日
                                書  記  官  施耀程

司法院資訊處製作；財團法人民間司法改革基金會備份。
